【裁判字號】    98,上訴,1664
【裁判日期】    980716
【裁判案由】    毒品危害防制條例
【裁判全文】
臺灣高等法院刑事判決                98年度上訴字第1664號
上  訴  人
即  被  告  甲○○
選任辯護人  巫宗翰律師
上列上訴人因違反毒品危害防制條例案件，不服台灣桃園地方法
院九十七年度訴字第一一一七號，中華民國九十八年二月二十四
日第一審判決（起訴案號：台灣桃園地方法院檢察署九十六年度
偵字第二三○八四號），提起上訴，本院判決如下：
    主  文
原判決撤銷。
甲○○販賣第三級毒品，處有期徒刑壹年，扣案之行動電話壹支
、未扣案之0000000000行動電話門號晶片卡壹張、犯
罪所得新臺幣肆佰肆拾元，均沒收。未扣案之00000000
00行動電話門號晶片卡壹張，如全部或一部不能沒收時，追徵
其價額，未扣案之犯罪所得新臺幣肆佰肆拾元，如全部或一部不
能沒收時，以其財產抵償之。
    事  實
一、甲○○明知愷他命為毒品危害防制條例所管制之第三級毒品
    ，不得販賣，竟基於販賣第三級毒品愷他命之犯意，於民國
    九十六年八月五日晚間七時八分許，綽號「阿俊」之黃嘉俊
    持用0000000000行動電話門號，撥打甲○○向綽
    號「金毛」之友人購得使用之0000000000行動電
    話門號聯絡洽談購買愷他命後，雙方當晚即在桃園縣中壢市
    ○○○○道附近碰面，甲○○將其以每公克新台幣（下同）
    二百元買入之愷他命一包（含袋重一公克），交付予黃嘉俊
    ，向黃嘉俊收取四百四十元，販賣愷他命予黃嘉俊既遂一次
    。嗣內政部警政署國道公路警察局對甲○○持用之0000
    000000行動電話門號，向台灣桃園地方法院檢察署聲
    請實施監聽，查知甲○○涉嫌販賣毒品，九十六年九月十二
    日上午八時十分許，持向台灣桃園地方法院檢察署檢察官聲
    請核發之拘票前往桃園縣中壢市○○○路二七六號，拘提甲
    ○○到案，現場扣得與本案無關之簿冊二本、行動電話門號
    0000000000、0000000000、0000
    000000、0000000000之預付卡四張、ＳＥ
    行動電話機一具（含0000000000門號晶片卡）。
    甲○○向警方供出愷他命來源，警方因而循線查販賣愷他命
    予劉芸愷之上手（姓名詳原審卷第二十八頁至第三十一頁）
    ，該上手經起訴，及經原審判處應執行有期徒刑八年六月確
    定，現在執行中。
二、案經內政部警政署國道公路警察局移送台灣桃園地方法院檢
    察署檢察官偵查起訴。
    理  由
壹、證據能力部分
一、關於通訊監察錄音及通訊監察譯文部分：
    按有事實足認被告或犯罪嫌疑人有下列各款罪嫌之一，並危
    害國家安全或社會秩序情節重大，而有相當理由可信其通訊
    內容與本案有關，且不能或難以其他方法蒐集或調查證據者
    ，得發通訊監察書。一最輕本刑為三年以上有期徒刑之罪。
    ……前項通訊監察書，偵查中由檢察官依司法警察機關聲請
    或依職權核發，審判中由法官依職權核發，九十六年七月十
    一日修正公布，同年十二月十一日施行前之通訊保障及監察
    法第五條有明文規定。本件上訴人即被告甲○○因涉犯毒品
    危害防制條例第四條第三項販賣第三級毒品罪嫌，屬最輕本
    刑為三年以上有期徒刑之罪，且內政部警政署國道公路警察
    局警察執行本案之通訊監察，係根據台灣桃園地方法院檢察
    署檢察官以不能或難以其他方法蒐集或調查證據，有監察被
    告相關通訊之必要，而依職權核發通訊監察書，監聽之方法
    包含監聽、錄音及其他，監聽之電話包括00000000
    00行動電話門號，監察時間自九十六年七月二十七日上午
    十時起至九十六年八月二十五日十時止，有台灣桃園地方法
    院檢察署九十六年桃檢玲結聲監（續）字第○○○九三五號
    通訊監察書（原審九十七年度訴字第一一一七號卷第十一頁
    、第十二頁）在卷可稽，可見本件執行監聽機關對被告所使
    用之0000000000行動電話門號實施監聽，屬實施
    刑事訴訟程序之公務員依法定程序所取得之證據；前揭執行
    通訊監察所得通話資料，並經內政部警政署國道公路警察局
    員警製成譯文，有電話監聽譯文（九十六年度偵字第二三○
    八四號卷第十六頁、第十七頁）可稽；被告對於監聽譯文表
    有關0000000000行動電話門號與0000000
    000行動電話門號之通話，係被告與證人黃嘉靖間談話內
    容一節，已據被告、證人黃嘉靖陳明在卷；因此，執行通訊
    監察所得通話錄音及通訊監察譯文，依上開說明，對於被告
    而言，均有證據能力。
二、證人黃嘉俊於警詢、偵查供述之證據能力：
  (1)證人黃嘉俊於偵查中向檢察官所為之陳述，屬被告以外之人
    於審判外所為之陳述，為傳聞證據，惟現階段刑事訴訟法規
    定檢察官代表國家偵查犯罪、實施公訴，依法其有訊問被告
    、證人及鑑定人之權，證人、鑑定人且須具結，而實務運作
    時，檢察官偵查中向被告以外之人所取得之陳述，原則上均
    能遵守法律規定，不致違法取供，是以，刑事訴訟法於九十
    二年二月六日修正時，即為兼顧理論與實務，以該法第一百
    五十九條之一第二項規定，除顯有不可信之情況者外，得為
    證據。查證人黃嘉俊於偵查中經具結後向檢察官所為之陳述
    ，既非檢察官非法取供而得，且其當時所為陳述，尚無顯不
    可信之情況，並經本院於審判期日依法進行證據之調查、辯
    論，當事人於訴訟上程序權利，已受保障，黃嘉俊於偵查中
    所為之證述，得作為證據。
  (2)證人黃嘉俊於警詢之陳述，固為審判外之陳述而屬傳聞證據
    ，且不符刑事訴訟法第一百五十九條之三規定，惟證人陳信
    宏於原審審理時，以證人身分到庭實施交互詰問，其具結立
    於證人之地位而為陳述，並使檢察官、被告及原審辯護人就
    本案件有詰問證人黃嘉俊現在與先前陳述瑕疵之機會，踐行
    保障被告對於黃嘉俊之正當詰問權，證人黃嘉俊於警詢之供
    述，並於詰問中引用彈劾，自屬原審交互詰問內容之一部分
    ，有證據能力。
三、被告以外之人於審判外之陳述，雖不符合刑事訴訟法第一百
    五十九條之一至第一百五十九條之四之規定，但經當事人於
    審判程序同意作為證據，法院審酌該言詞陳述或書面陳述作
    成時之情況，認為適當者，亦得為證據；當事人、代理人或
    辯護人於法院調查證據時，知有第一百五十九條第一項不得
    為證據之情形，而未於言詞辯論終結前聲明異議者，視為有
    前項之同意；刑事訴訟法第一百五十九條之五第一項、第二
    項分別定有明文。對於本判決下列所引用被告以外之人於審
    判外之陳述（包含書面陳述），於本院審理時，表示無意見
    而不予爭執（九十八年六月二十五日本院審判筆錄第二頁）
    ，且迄至言詞辯論終結前亦未再聲明異議，本院審酌上開證
    據資料製作時之情況，尚無違法不當及證明力明顯過低之瑕
    疵之情形，依刑事訴訟法第一百五十九條之五第二項規定，
    認例外具有證據能力。
貳、實體部分：
一、上揭被告意圖營利，以每一公克二百元販入之愷他命，以每
    公克四百四十元之價錢出賣予黃嘉俊之事實，已據被告於警
    詢、偵查、原審及本院審理時自白不諱，核與證人黃嘉俊證
    述之情節相符，並有台灣桃園地方法院檢察署九十六年桃檢
    玲結聲監（續）字第○○○九三五號通訊監察書（原審九十
    七年度訴字第一一一七號卷第十一頁、第十二頁）、監聽譯
    文（九十六年度偵字第二三○八四號卷第十六頁、第十七頁
    ）可稽；依卷附之監聽譯文，被告持用之00000000
    00行動電話門號，與證人黃嘉俊持用000000000
    0行動電話門號，於九十六年晚上七時八分十八秒之通話內
    容，被告問：「…你那邊還剩多少」，黃嘉俊回答：「沒啦
    ！」、「我們在等你回來」，被告回稱：「好，我回去的時
    候拿…」，黃嘉俊續問：「多少錢」，被告回稱：「外面漂
    亮的，給你多少錢，四七、四八喔」、「四四好不好？」，
    黃嘉俊回稱：「四二不能喔」，被告續稱：「不行…那個真
    的很貴…我講坦白真的，我不會說要賺你很多錢，你懂不懂
    嗎？可是問題是，起碼跑路工，該賺的給我賺」，黃嘉俊回
    答：「我知道」，被告續稱：「那個真的我只賺我該拿的，
    我講坦白的」，黃嘉回答：「好啦」（同前偵查卷第十六頁
    ），被告表示「四七、四六」是指所交涉購買愷他命之價錢
    四千七百元、四千八百元（同前偵查卷第七頁），監聽譯文
    內容核與被告前揭自白、證人黃嘉俊證述之情節相符，足見
    被告之自白與事實相符，本案事證明確，被告犯行洵堪認定
    ，應依法論科。
二、新舊法比較：
    被告行為後，毒品危害防制條例於九十八年五月二十日修正
    公布，於九十八年五月二十二日施行。按行為後法律有變更
    者，適用行為時之法律，但行為後之法律有利於行為人者，
    適用最有利於行為人之法律，現行刑法第二條第一項訂有明
    文。茲就本案有關之新舊法比較部分，臚列如下：
  (一)毒品危害防制條例第四條第三項，修正前係規定：「製造、
    運輸、販賣第三級毒品者，處五年以上有期徒刑，得併科新
    臺幣五百萬元以下罰金。」修正後則規定：「製造、運輸、
    販賣第三級毒品者，處五年以上有期徒刑，得併科新臺幣七
    百萬元以下罰金。」可知犯罪構成要件相同，法定刑併科罰
    金部分，由五百萬元提高為七百萬元，經比較新舊法之結果
    ，以適用修正前毒品危害防制條例第四條第三項規定對被告
    有利。
  (二)毒品危害防制條例第十七條，修正前規定：「犯第四條第一
    項至第四項、第五條第一項至第四項前段、第六條第一項至
    第四項、第七條第一項至第四項、第八條第一項至第四項，
    第十條或第十一條第一項、第二項之罪，供出毒品來源，因
    而破獲者，得減輕其刑」，修正後規定：「犯第四條至第八
    條、第十條或第十一條之罪，供出毒品來源，因而查獲其他
    正犯或共犯，減輕或免除其刑」、「犯第四條至第八條之罪
    於偵查及審判中均自白，減輕其刑」，可知修正前供出毒品
    來源，因而破獲者，可以適用減刑之罪為「毒品危害防制條
    例第四條第一項至第四項、第五條第一項至第四項前段、第
    六條第一項至第四項、第七條第一項至第四項、第八條第一
    項至第四項，第十條或第十一條第一項、第二項之罪」，修
    正後擴大為「毒品危害防制條例第四條至第八條、第十條或
    第十一條之罪」，並增列「查獲其他共犯」，亦有該條減刑
    之適用；又修正前該條減刑規定為「得減輕其刑」，即由法
    院審酌一切情狀，依職權減輕或不予減輕，並依刑法第六十
    六條規定，得減輕其刑至二分之一；修正後該條減刑規定為
    「減輕或免除其刑」，一旦符合要件，法院即須依該條規定
    減輕其刑，並依刑法第六十六條規定「同時有免除其刑之規
    定者，其減輕得減至三分之二」，另修正後增列第二項：「
    犯第四條至第八條之罪於偵查及審判中均自白，減輕其刑」
    減刑規定，經比較新舊法之結果，以適用修正後毒品危害防
    制條例第十七條第一項、第二項規定對被告有利。
  (三)經綜合前述各項罪刑法律變更，整體為「從舊從輕」之比較
    結果，應一體適用被告行為後修正毒品危害防制條例之規定
    ，較有利於被告。
三、按愷他命係毒品危害防制條例第二條第二項項第三款所規範
    之第三級毒品。核被告所為，係犯修正毒品危害防制條例第
    四條第三項之販賣第三級毒品罪。被告因販賣第三級毒品而
    持有第三級毒品之低度行為，為販賣第三級毒品之高度行為
    所吸收，不另論罪。被告於查獲後有主動供出毒品來源，並
    因其供述方破獲上游等情，業據證人即本案查獲員警乙○○
    於九十八年二月十日原審審理時證述明確（原審卷第二十八
    頁至第三十一頁），並有原審九十七年度訴字第三四二號判
    決可稽（本院卷第十七頁至第二十五頁），足見被告有供出
    毒品來源，並因而破獲等情事，即可認定，依修正毒品危害
    防制條例第十七條第一項規定，減輕其刑；又被告於偵查及
    原審、本院均自白有本件販賣第三級毒品罪行，此有偵查、
    原審及本院審理筆錄可稽，符合修正毒品危害防制條例第十
    七條第二項減刑規定，依該條規定遞減輕被告之刑。至被告
    及辯護人雖請求依刑法第五十九條減輕其刑，惟核本案認事
    用法所處之刑認無情輕法重之慮，且刑法第五十九條之酌減
    其刑，須犯罪另有特殊之原因與環境等情狀，在客觀上足以
    引起一般之同情，認為確可憫恕，如予宣告法定最低度之刑
    ，猶嫌過重者，始有其適用（最高法院四十五年度台上字第
    一一六五號判例參照），然依被告犯罪情狀，並無何值得憫
    恕之處，自無再依刑法第五十九條酌減其刑。
四、原審論處被告罪刑，固非無見，(一)惟查，被告行為後，毒品
    危害防制條例第四條第三項、第十七條於九十八年五月二十
    日修正公布，於九十八年五月二十二日施行，原審未及比較
    新舊法，適用較有利被告之修正毒品危害防制條例第四條第
    三項、第十七條第一項、第二項規定，尚有未洽；(二)000
    0000000行動電話門號卡，係被告向友人「金毛」購
    得所有，供本件販賣第三級毒品愷他命予黃嘉俊聯絡用，雖
    未扣案，惟無其他積極證據證明滅失前，應依毒品危害防制
    條例第十九條第一項規定諭知宣告沒收，如全部或一部不能
    沒收時，追徵其價額，原審未諭知宣告沒收，亦有未洽。至
    被告上訴請求依刑法第五十九條規定酌減輕其刑，並宣告緩
    刑；惟依卷附之監聽譯文，被告為賺取價差，主動撥打電話
    與黃嘉俊聯絡買賣愷他命之事（同前偵查卷），可知被告犯
    罪情狀，並無何值得憫恕之處，自無依刑法第五十九條酌減
    其刑之餘地；又被告雖係七十六年六月二十三日出生，於本
    件犯罪行為時甫滿二十歲，因年輕識淺，致觸犯本件犯罪，
    而販賣予黃嘉俊之愷他命重一公克，價錢為四百四十元，重
    量及價錢非多，及犯罪後坦認犯罪、深表悔意；然而，販賣
    第三級毒品愷他命予他人牟利，戕害國人身心健康，對社會
    治安潛藏高度危險，易誘發潛在暴力財產犯罪之危機，且被
    告以一公克二百元販入之愷他命，以一公克四百四十元之價
    錢售予黃俊嘉，可以賺取一倍以上之暴利，誘因甚大，此由
    本件被告為賺取價差，主動撥打電話與黃嘉俊聯絡買賣愷他
    命即明，且由此可見其觀念偏差已甚，為避免使被告產生僥
    倖心態，再度誤蹈法網，而販賣第三級毒品，危害社會安全
    情形不可謂為不嚴重，認不宜對被告為緩刑之宣告；綜上，
    被告上訴並無理由。惟原審判決既有上述可議之處，自應由
    本院撤銷改判。
五、本院審酌被告雖坦承全部犯行，犯後態度良好，無任何前科
    紀錄（有本院被告前案紀錄表可稽），然販賣第三級毒品愷
    他命，實助長施用毒品惡習，並足以使購買施用者導致精神
    障礙與性格異常，甚至造成人民生命健康受損之成癮性及危
    險性，其不僅戕害國人身體健康，更有危害社會安全之虞，
    所生危害非輕，並造成社會治安嚴重敗壞，其為圖私利，罔
    顧國法、民生之行為實屬不該，縱念被告甚屬年輕，但其所
    販賣對象亦係與其年齡相近之人，是其所致危害不可謂之輕
    微，並綜核毒品危害防制條例第四條第三項之法定刑為五年
    以上有期徒刑，得併科七百萬元以下罰金、被告僅販賣一次
    ，數量及價錢非多等一切情狀，量處有期徒刑一年。扣案之
    行動電話機一具及未扣案0000000000行動電話門
    號晶片卡一張，係被告所有，販賣愷他命予黃嘉俊所用之聯
    絡電話，為被告供本案販賣第三級毒品所用之物，及被告販
    賣第三級毒品所得四百四十元，係被告犯毒品危害防制條例
    第四條第三項之犯罪所得，均應依毒品危害防制條例第十九
    條第一項前段，宣告沒收，未扣案之0000000000
    行動電話門號晶片卡一張，如全部或一部不能沒收時，追徵
    其價額，未扣案之犯罪所得四百四十元，如全部或一部不能
    沒收時，則以其財產抵償之。另扣案簿冊二本、行動電話門
    號0000000000、0000000000、000
    0000000、0000000000之預付卡四張、0
    000000000門號晶片卡一張，雖均係被告所有，因
    非違禁物，且無證據證明與被告本案犯罪有關，均不予宣告
    沒收。
據上論斷，應依刑事訴訟法第三百六十九條第一項前段、第三百
六十四條、第二百九十九條第一項前段、修正毒品危害防制條例
第四條第三項、第十七條第一項、第二項、第十九條第一項、刑
法第十一條前段、第二條第一項後段，判決如主文。
本案經檢察官劉異海到庭執行職務。
中    華    民    國    98    年    7     月    16    日
                    刑事第十三庭審判長法  官   曾德水
                                      法  官   趙文卿
                                      法  官   林婷立
以上正本證明與原本無異。
如不服本判決，應於收受送達後10日內向本院提出上訴書狀，其
未敘述上訴之理由者並得於提起上訴後10日內向本院補提理由書
（均須按他造當事人之人數附繕本）「切勿逕送上級法院」。
                                      書記官   王增華
中    華    民    國    98    年    7     月    24    日
附錄本案論罪科刑法條全文
修正後毒品危害防制條例第四條
製造、運輸、販賣第一級毒品者，處死刑或無期徒刑；處無期徒
刑者，得併科新臺幣二千萬元以下罰金。
製造、運輸、販賣第二級毒品者，處無期徒刑或七年以上有期徒
刑，得併科新臺幣一千萬元以下罰金。
製造、運輸、販賣第三級毒品者，處五年以上有期徒刑，得併科
新臺幣七百萬元以下罰金。
製造、運輸、販賣第四級毒品者，處三年以上十年以下有期徒刑
，得併科新臺幣三百萬元以下罰金。
製造、運輸、販賣專供製造或施用毒品之器具者，處一年以上七
年以下有期徒刑，得併科新臺幣一百萬元以下罰金。
前五項之未遂犯罰之。


司法院資訊處製作；財團法人民間司法改革基金會備份。
